臺灣雲林地方法院刑事判決　　　　　　　　　　　　九十二年度交易字第一五三號
　　公　訴　人　臺灣雲林地方法院檢察署檢察官
　　被　　　告　丁○○
右列被告因過失傷害案件，經檢察官提起公訴（九十二年度偵字第三五○九號），於
本院準備程序進行中，被告就被訴事實為有罪之陳述，經本院合議庭裁定改依簡式審
判程序審理，判決如左：
    主  文
丁○○因過失傷害人致重傷，處有期徒刑陸月，如易科罰金，以參佰元折算壹日。
    事  實
一、丁○○於民國九十二年二月四日下午，駕駛車牌號碼Ｙ三－一五七八號自用小客
    車，自雲林縣麥寮鄉興華村大灣（檢察官誤寫為光華村），沿路寬僅五．三公尺
    之某產業道路，由東向西往崙後村方向行駛，於同日下午一時二十分許，行經雲
    林縣麥寮鄉崙後村山寮四十五東八號電桿旁之無號誌交岔路口時，本應注意車前
    狀況，隨時採取必要之安全措施，及汽車行經狹路、無號誌之交岔路口，應減速
    慢行，作隨時停車之準備，而依當時天候晴，日間有自然光線，路面乾燥、無缺
    陷、無障礙物，視距良好等客觀環境狀況，並無不能注意之情形，竟疏未注意前
    方左右來車及減速慢行，即貿然行駛穿越該交岔路口，適有丙○○○騎乘車牌號
    碼ＫＬ五－○七五號重機車，其後搭載先生乙○○，由雲林縣麥寮鄉瓦窯村宵仁
    厝，沿另一產業道路，自南向北往新吉村方向行駛，駛至該無號誌交岔路口，亦
    疏未注意車前狀況，及疏未減速慢行，作隨時停車之準備，及其機車為左方車應
    暫停讓右方之直行車先行，即貿然穿越該交岔路口，丁○○及丙○○○雙方因上
    開疏失，遂於上開交岔路口，由丁○○所駕駛之自小客車左前方大燈處與丙○○○所騎乘之機車右側車身發生碰撞，造成丙○○○及乙○○之人車倒地，丙○○○及乙○○並碰撞丁○○之自小客車擋風玻璃後，跌落路旁之菜園，致丙○○○
    受有右側股骨幹及股骨頸骨折、右側肩關節脫臼併骨折、右側脛腓骨骨折及前十
    字韌帶撕除性骨折、骨盆骨折、頸椎損傷等傷害；乙○○則受有右側脛腓骨、踝
    骨開放性骨折、右側股骨骨折、左側橈尺骨骨折、腦部挫傷及頸椎損傷等傷害，
    經手術後，其右足踝有壞死及敗血性休克情形，而進行右膝下截肢術、膝關節截
    斷術等手術，而達毀敗一肢機能之重傷害程度。丁○○於肇事後，犯罪未被發覺
    前，即以電話報警並向前往處理車禍有犯罪偵查權之警員自首犯罪，而接受裁判
    。
二、案經丙○○○、乙○○訴由雲林縣警察局臺西分局報請臺灣雲林地方法院檢察署
    檢察官偵查起訴。
    理  由
一、程序事項：
    本件被告丁○○經檢察官提起公訴，其所犯為死刑、無期徒刑、最輕本刑為三年
    以上有期徒刑之罪或高等法院管轄第一審案件以外之案件，而於本院準備程序進
    行中，被告就被訴事實為有罪之陳述，經法官告知簡式審判程序之旨，並聽取公
    訴人、被告之意見後，經本院合議庭裁定由受命法官獨任進行簡式審判程序，合
    先敘明。
二、認定犯罪事實所憑之證據及理由：
  (一)右述事實，已經被告於本院審理時坦白承認。
  (二)告訴人丙○○○、乙○○於警訊中之指訴，可證明告訴人丙○○○騎乘車號ＫＬ
    五－○七五號機車搭載乙○○，由南往北欲返回新吉村住處，在肇事之交岔路口
    遭被告駕駛車號Ｙ三－一五七八號自小客車撞擊，造成丙○○○及乙○○均受有
    傷害，並表示對被告提出告訴（見警卷第二至四頁）。
  (三)證人戊○○於審理時之證述，可證明警員接獲勤務通報後前往肇事現場處理，原
    先並不知道肇事者為何人，是被告主動向警員陳述其為肇事者（本院卷第九○、
    九一頁）。
  (四)道路交通事故現場圖、調查報告表(一)、(二)、現場照片十七張，可證明車號Ｙ三－
    一五七八號自小客車由東向西直行，車號ＫＬ五－○七五號機車由南向北直行，
    雙方車輛在無號誌之交岔路口發生碰撞，而肇事現場之客觀環境為天候晴、有自
    然光線、路面乾燥、無缺陷、無障礙物、視距良好，及自小客車左前方大燈之上
    下方、車牌上方、擋風玻璃等處及機車右側車身處均有撞擊之痕跡（見警卷第八
    至十頁、十三至二一頁）。
  (五)診斷書五張，可證明告訴人丙○○○、乙○○於本件車禍所受之傷害，告訴人乙○○並因而遭受截肢（見警卷第五至七頁、本院卷第一一一、一二九頁）。
  (六)按汽車行駛時，駕駛人應注意車前狀況，並隨時採取必要之安全措施；又車輛行
    經狹路、無號誌之交岔路口時，應減速慢行，作隨時停車之準備，道路交通安全
    規則第九十四條第三項及第九十三條第一項第三款分別定有明文，此為駕駛人於
    駕駛車輛時應注意之事項。而本件被告所行駛之道路為路寬僅五．三公尺之狹路
    ，肇事路口為無號誌之交岔路口，若被告行經該狹路及交岔路口能注意前方之左
    右來車，並減速慢行，應不致於發生與左方來車碰撞之情事，乃其自小客車左前
    方竟與左方來車之機車右側車身發生碰撞，足見被告駕車行經該狹路及無號誌交
    岔路口時，並未注意車前狀況，亦未減速慢行，以作隨時停車之準備甚明。而依
    被告肇事當時天候晴、日間有自然光線、路面乾燥、無缺陷、無障礙物，視距良
    好等客觀環境狀況，並無不能注意之情況，乃被告竟疏未注意車前狀況，及減速
    慢行，即貿然穿越該交岔路口，致其所駕駛之自小客車與告訴人騎乘之機車發生
    碰撞，被告就本件車禍事故之發生具有過失甚明。
  (七)台灣省嘉雲區車輛行車事故鑑定委員會鑑定意見書、臺灣省車輛行車事故覆議鑑
    定委員會九十二年八月十二日府覆議字第九二二○五六六號函，可證明本件車禍
    是：重機車行經狹路之無號誌交岔路口，左方車未暫停讓右方車先行為肇事主因
    ；丁○○駕駛自小客車，行經狹路之無號誌交岔路口，未注意車前狀況，且未減
    速慢行，為肇事次因。亦同認本件被告駕駛自小客車肇事有過失責任（本院卷第
    二七頁、第一○八頁）。
  (八)雖然告訴人丙○○○行經肇事之交岔路口，亦疏未注意車前狀況、未減速慢行作
    隨時停車之準備，及於路口處未暫停讓同為直行之右方車先行，就本件事故之發
    生也有過失，但並不因為告訴人丙○○○有過失而得免除被告之過失責任。
  (九)綜上所述，被告上開自白與事實相符，應可予採信。
三、對於被告之辯解，本院之判斷：
  (一)被告辯解之要旨：
    1.本件車禍肇事當時，是告訴人乙○○騎乘車號ＫＬ五－○七五號重機車搭載告
      訴人丙○○○，並非告訴人丙○○○騎乘該機車搭載乙○○。
    2.告訴人乙○○的腿之所以會截肢是因為告訴人乙○○患有糖尿病，傷口無法癒
      合所致，與本件車禍並沒有直接關係。
  (二)不採之理由：
    1.本件告訴人丙○○○及林川田於警訊及本院審理時均陳稱：肇事當時是丙○○○騎乘車號ＫＬ五－○七五號機車搭載乙○○等語，此與被告所辯並不相符。
      而被告駕駛自小客車撞擊告訴人所騎乘之機車，地上並未看見煞車痕跡，足見
      被告來不及煞車、閃避即撞上告訴人所騎乘之機車，故本件車禍應是在剎那間
      即發生，被告是否能清楚看見騎乘車號ＫＬ五－○七五號機車之駕駛為何人，
      即有疑問。且除被告之供述外，並無任何證據證明本件車禍是由告訴人乙○○
      騎乘車號ＫＬ五－○七五號機車搭載丙○○○，故本院認尚無法認定ＫＬ五－
      ○七五號機車於肇事當時是由告訴人乙○○所駕駛。
    2.經本院函詢財團法人彰化基督教醫院有關告訴人乙○○遭受截肢之原因，該院
      函覆稱：「（問：乙○○因車禍致骨折傷害，為何右足踝會有壞死情形？）因
      受傷時神經血管有傷到」、「（問：病患為何會引發敗血性休克？其原因為何
      ？）因傷口感染」、「（問：其車禍所受之傷害程度，於通常情形，是否將造
      成必須截肢之程度？）是」，此有該院九十三年五月四日（九三）彰基病歷字
      第九三○五○○七號函及其病歷在卷可參，故告訴人乙○○遭受截肢之重傷害
      ，與本件車禍間，具有相當因果關係，亦可認定。
四、論罪科刑之理由：
  (一)被告所為，係犯刑法第二百八十四條第一項前段之過失傷害罪（就告訴人丙○○○部分）、同條項後段之過失致重傷害罪（就告訴人乙○○部分）。
  (二)被告以一過失行為，同時傷害告訴人丙○○○及告訴人乙○○之身體，觸犯上開
    二罪名，為想像競合犯，依刑法第五十五條前段之規定，應從較重之過失致重傷
    害罪處斷。
  (三)被告於肇事後，即以電話報警，業經被告於警訊時陳明在卷，且於警員前往現場
    處理，尚不知犯人為何人時，即向有偵查犯罪之警員戊○○主動承認其為肇事者
    ，而接受裁判，符合自首之規定，應依刑法第六十二條前段規定減輕其刑。
  (四)審酌被告駕駛自小客車對其他用路人之危險性較騎乘機車為高，於本案中因一時
    疏忽，造成告訴人丙○○○、乙○○二人受有不輕之傷害，告訴人乙○○更受有
    截肢之重傷害，所生損害甚大，且依道路交通事故現場圖所載，機車之刮地痕長
    達十九點五公尺，足見被告於肇事當時車速不慢，迄今亦未與告訴人達成民事和
    解，取得告訴人之原諒，而念被告並無前科，素行尚良好，有前科表在卷可憑，
    告訴人丙○○○於本件車禍亦有過失，且其過失程度較被告之過失程度為嚴重，
    告訴人丙○○○對於本件車禍應負較大之責任，及被告大學畢業，現有正當工作
    ，有其學位證書、在職證明附卷可參，犯後亦能坦承犯行，態度尚佳，且告訴人
    二人已獲得賠償九十餘萬元等一切情狀，量處如主文所示之刑，並諭知被告如易
    科罰金，以銀元三百元（即新臺幣九百元）折算一日。
五、適用之法條：
  (一)刑事訴訟法第二百七十三條之一第一項、第二百九十九條第一項前段。
  (二)刑法第二百八十四條第一項前段、後段、第五十五條前段、第六十二條前段、第
    四十一條第一項前段。
  (三)罰金罰鍰提高標準條例第一條前段、第二條。
本案經檢察官甲○○到庭執行職務。
中      華      民      國      九十三      年    六    月    二十八    日
                                        臺灣雲林地方法院刑事第三庭
                                            法  官  廖  國  勝
右正本證明與原本無異。
如不服本判決，應於判決送達後十日內，向本院提出上訴狀。（須附繕本）
                                            書記官  林汎  柏
中      華      民      國      九十三      年    六    月    二十八    日
【附錄本案論罪科刑法條全文】
刑法第二百八十四條第一項：
因過失傷害人者，處六月以下有期徒刑、拘役或五百元以下罰金，致重傷者，處一年
以下有期徒刑、拘役或五百元以下罰金。
